【裁判字號】    90,上易,122
【裁判日期】    900510
【裁判案由】    傷害
【裁判全文】
臺灣高等法院花蓮分院刑事判決              九十年度上易字第一二二號
    上  訴  人  臺灣花蓮地方法院檢察署檢察官
    被      告  乙○○
右列上訴人因被告傷害案件，不服臺灣花蓮地方法院八十九年度易字第七八七號九十
年二月二十一日第一審判決（起訴案號：八十九年度偵字第二０七三號），提起上訴
，本院判決如左：
    主  文
上訴駁回。
    事  實
一緣甲○○因懷疑其配偶劉月琴與乙○○有染，與劉月琴相處不睦，於民國( 下同 )
  八十九年五月十七日中午十二時許，乙○○騎乘機車行經花蓮縣吉安鄉○○○街與
  吉安路三段之交叉路口因巧遇劉月琴（亦騎乘機車搭載其子女二人），二人便停車
  於該處聊天，適甲○○駕駛汽車行經該處，認渠等二人恐有姦情，遂與乙○○發生
  嚴重口角爭執，甲○○先出手毆打乙○○，乙○○被毆打後，竟基於傷害人之犯意
  ，亦徒手與甲○○互毆（乙○○受有右眼結膜下出血、頸部約二十五公分皮下瘀傷
  ，甲○○所涉傷害部分業經本院另案判決），致甲○○受左前額瘀腫（約三乘五公
分）、右眼眶瘀腫（三乘三公分）流血、右胸瘀傷（五乘五公分）、左側背部瘀傷
  （約二十乘二十公分）、右膝擦傷（二乘一公分）、右背部擦傷（五乘一公分、三
  乘三公分）、頭部外傷併腦震盪、多處挫傷及左手尺神經損傷等傷害。
二案經被害人甲○○訴由台灣花蓮地方法院檢察署檢察官偵查起訴。
    理  由
一訊據被告乙○○雖坦承有出手毆打告訴人甲○○之事實，惟矢口否認有傷害之犯行
  ，辯稱：係告訴人掐住其脖子不放，其出於正當防衛不得已才回手云云。
二經查：
  右揭犯罪事實，業據告訴人甲○○指訴綦詳，且有台灣省立花蓮醫院診斷書及財團
  法人佛教慈濟綜合醫院診斷證明書各一紙附卷可稽。證人即告訴人之配偶劉月琴於
  偵查中證稱：被告與告訴人二人扭打成一團等語；被告於偵查中亦稱：係告訴人先
  打伊，告訴人用手勾住伊，伊掙脫，才用拳頭亂揮，伊與告訴人二人扭打在地等語
  。復觀諸證人劉月琴於原審八十九年度自字第五三號甲○○被訴傷害案件，訊問時
  證稱「我當天騎機車載二個小孩子準備到吉安鄉慶豐郵局辦事，經過吉昌三街路口
  見到乙○○在倒垃圾，我就停下來對乙○○微笑，因他是我以前的同事，我先生甲
  ○○開我的汽車跟蹤在我後面，乙○○當時騎乘一台機車，我們都停在路口，甲○
  ○就開車撞倒乙○○，又下車毆打乙○○，後來他們雙方扭打在一起，我有上前勸
  他們不要打了，但是他們不聽，我就去向吉安分局報警，回來之後他們就沒有再打
  了，我確實有看到他們二人抱著扭打」等語；且證人即被告甲○○之女吳雅惠於該
  案亦證稱「我當時有看到他們二人抱在一起打架」等語，業經原審調閱該卷宗核閱
  無訛，並有該案刑事判決書一份在卷可參，足見告訴人雖有毆打被告，惟被告亦係
  基於傷害之意，予以反擊，而非出於正當防衛。是被告所辯，顯屬事後卸責之詞，
  不足採信。本件事證明確，被告犯行洵堪認定，應予依法論科。
三核被告所為，係犯刑法第二百七十七條第一項傷害罪。原審因依上開法條及刑法第
  四十一條、罰金罰鍰提高標準條例第一條、第二條等規定再審酌被告犯罪之動機、
  手段、目的、告訴人係先出手毆打被告、告訴人與被告所受之傷害，及犯罪後否認
  犯行之態度等一切情狀，量處拘役三十日，並諭知易科罰金之折算標準。認事用法
  ，尚無不合，檢察官之上訴意旨引用告訴人理由指摘原判決量刑過輕，但本院衡情
  告訴人於本件傷害係先出手毆打被告亦有可議之處，不能以被告曾有前科而謂被告
  應量處重刑，是檢察官上訴核無理由，應予駁回。又刑法第四十一條於九十年一月
  四日修正，同年一月十日經總統公布實施，就得易科罰金之法定刑，由犯最重本刑
  為三年以下，改為五年以下，經比較新舊法，本案被告均得易科罰金，是應依刑法
  第二條第一項前段之規定，適用裁判時之法律，併予敘明。
據上論斷，應依刑事訴訟法第三百六十八條，判決如主文。
本案經檢察官邱雲昌到庭執行職務。
中      華      民      國    九十    年      五      月       十       日
                                審判長法官  吳  鴻  章
                                      法官  蔡  俊  有
                                      法官  黃  永  祥
右正本證明與原本無異。
本件不得再上訴。
                                    書記官  吳  家  瑩
中      華      民      國    九十    年      五      月      十一      日
附錄本判決論罪之法律條文：
刑法第二百七十七條：
傷害人之身體或健康者，處三年以下有期徒刑，拘役或一千元以下罰金。
犯前項之罪，因而致人於死者，處無期徒或七年以上有期徒刑，致重傷者，處三年以
上、十年以下有期徒刑。


司法院資訊處製作；財團法人民間司法改革基金會備份。
